臺灣嘉義地方法院民事判決
110年度嘉簡字第740號
原      告  陳憲木  
被      告  陳思學  
上列當事人間債務人異議之訴事件，本院於民國111年1月4日言
詞辯論終結，判決如下：
    主  文
本院110年度司執字第12982號強制執行事件，就超過新臺幣17,0
45元之部分，所為之強制執行程序應予撤銷。
原告其餘之訴駁回。
訴訟費用由被告負擔十分之六，餘由原告負擔。
    事實及理由
一、按執行名義成立後，如有消滅或妨礙債權人請求之事由發生
    ，債務人得於強制執行程序終結前，向執行法院對債權人提
    起異議之訴。執行名義無確定判決同一之效力者，於執行名
    義成立前，如有債權不成立或消滅或妨礙債權人請求之事由
    發生，債務人亦得於強制執行程序終結前提起異議之訴，為
    強制執行法第14條所明定。查本院110年度司執字第12982號
    債務執行之強制執行事件（下稱系爭執行事件），強制程序
    尚未終結，業經本院調閱上開卷宗查閱屬實，又該事件之執
    行名義為109年度司執字第046648號債權憑證（下稱系爭債
    權憑證），故不論該裁定成立之前或之後所發生債權不成立
    或消滅或妨害債權人請求之事由，債務人均得提起債務人異
    議之訴，原告提起本件訴訟，自屬合法，先予敘明。
二、原告主張：
　㈠原告前積欠被告債務，於民國102年3月11日於嘉義市○區○○○○
    ○○○000○○○○○00號調解書（下稱系爭調解書），並經鈞院核
    可，於調解當日給付新臺幣（下同）20,000元，餘額167,00
    0元 由原告分期給付至103年3月止。被告曾持系爭調解書向
    本院聲請強制執行，並換發系爭債權憑證。原告雖未依系爭
    調解書分期付款日期給付，仍不定期清償債務，被告並無意
    見。迄至110年9月間尚有債務餘額45,000元未清償完畢，於
    110年9月28日原告偕同訴外人柳俊仲前往被告住處，除核算
    清償數額外，由原告補貼利息8,000元，總計給付53,000元
    ，當場給付完畢，並由柳俊仲書寫收據1紙（下稱系爭收據
    ）由被告親自簽名確認，債務已全部清償完畢，詎被告明知
    原告積欠之債務已全部連同本金及利息均清償完畢，竟持系
    爭債權憑證聲請強制執行，於系爭執行案件中主張原告仍有
    債務45,000元之利息未清償，查封拍賣原告所有坐落嘉義縣
    嘉義縣○○市○○段000地號、 67地號及溪南段245地號土地（
    下合稱系爭不動產）。原告積欠被告之債務，已於110年9月
    28日連同本利全部清償完畢，兩造間之債權債務關係業已消
    滅，被告竟再持系爭債權憑證主張尚有債務45,000元之利息
    未清償，並聲請系爭執行事件之強制執行程序，實無理由，
    爰依強制執行法第14條第1項規定，提起本件訴訟。
　㈡並聲明：本院110年度司執字第12982號債務執行強制執行程
    序，應予撤銷。
三、被告則以：
　㈠系爭調解書之內容確定為原告於94年12月24日向被告借款30
    萬元，陸續還款後剩餘187,000元未還款，原告當場支付20,
    000元，另餘167,000元自102年4月至103年3月止分12期，第
    1至11期每月給付15,000元，第12期於103年3月3日付款2,00
    0元。原告未按期給付，陸續清償後，於103年3月3日給付2,
    000元後，未給付餘額為45,000元，之後均置之不理，直至
    被告聲請系爭執行程序，原告為避免名下不動產遭執行，始
    於110年9月28日還款53,000元，並主張原告債務已經清償完
    畢為由，聲請停止執行，惟查，兩造約定借款利率為月息4％
    ，原告尚積欠被告自103年3月3日起至110年9月28日共7年6
    月25日以本金45,000按月息4％計算之利息，共計165,888元
    （計算式：45,000元×4％×12月×7.68年＝165,888）。至請求
    金額明細表上所載被告因系爭執行程序支出之法院規費、地
    政規費、鑑定費、交通費（計程車費）共計13,756元，原告
    已經清償完畢。原告曾於110年10月12日來電要再給付利息1
    0,000元，因被告要求10餘萬元而未償付。
　㈡承上，原告就系爭調解書之債務尚有利息165,888元尚未清償
    完畢，原告提起本件訴訟，並無理由等語，資為抗辯。並聲
    明：原告之訴駁回。
四、本院得心證之理由：
　㈠原告主張先前積欠被告債務，兩造曾於102年3月11日於嘉義
    市西區調解委員會成立系爭調解書並經法院核定，調解成立
    內容為：「對造人（即原告）於94年12月24日向聲請人（即
    被告）借款30萬元，陸續還款後剩餘187,000元未還款，原
    告當場支付20,000元，另餘167,000元自102年4月至103年3
    月止分12期，第1至11期每月給付15,000元，第12期於103年
    3月3日付款2,000元正（上述金額如有一期未付，視同全部
    到期）」。原告最後一次於103年3月3日給付2,000元後，尚
    積欠債務本金45,000元未償還。被告曾於109年11月20日持
    系爭調解書強制執行，經本院民事執行處以109年度司執字
    第46648號事件強制執行，被告因認原告無可供執行財產或
    雖有財產拍賣顯無實益，於110年1月7日出具民事聲請強制
    撤銷狀請求撤銷執行並換發系爭債權憑證，被告嗣又於110
    年4月9日持系爭債權憑證再度聲請本件強制執行，原告於11
    0年9月28日在被告住處交付被告53,000元款項，經被告收執
    並簽立收據，業據原告提出收據1紙為憑（見本院卷第11頁
    ），上情均為被告所不爭執，並經本院依職權調閱109年度
    司執字第46648號案件卷宗、110年度司執字第12982號案件
    卷宗查閱屬實，堪信原告主張之上開事實為真實。
　㈡原告主張110年9月28日當日至被告住處交付被告53,000元已
    包含全部本金及利息，債務已清償完畢，系爭執行程序應予
    撤銷等語，此為被告所否認，並辯稱前開款項不包含利息，
    且利率應以月息4分計算等語。經查，原告於110年9月28日
    交付被告之53,000元包含債務本金45,000元，此為兩造所不
    爭執，原告聲請傳喚之證人柳俊仲到庭具結證稱：我跟原告
    是認識7、8年的朋友，我不瞭解債務內容，原告請我陪他去
    被告住處還錢，兩造有對質，我才知道確定的欠款金額為45
    ,000元，雙方口頭確認無意見。收據是我叫被告簽的，我有
    看到被告收到53,000元。（法官問：為何收據寫53,000元?
    ）因為被告說他去扣押原告土地有花一些費用，總共約8,00
    0元，叫原告補貼鑑定和一些聲請費用，被告會撤銷拍賣，5
    3,000元就是45,000元本金還有8,000元鑑定費、聲請法拍的
    程序費用。整個協商過程沒有講到利息，被告沒有當場提到
    利息，過程中兩邊都沒有講到利息，被告只是說還他45,000
    元再加上鑑定費用等8,000元就要撤銷拍賣，只講到這裡，
    其他都沒有等語（見本院卷第67至69頁）。足認原告交付予
    被告53,000元款項，應為45,000元本金及被告所提相關聲請
    執行及鑑定費用之總和，雙方並無談論利息，是該53,000元
    應不包含利息在內，足堪認定。
　㈢又遲延之債務，以支付金錢為標的者，債權人得請求依法定
    利率計算之遲延利息；而應付利息之債務，其利率未經約定
    ，亦無法律可據者，週年利率為5％，民法第229條第2項、第
    233條第1項前段、第203條亦分別定有明文。被告雖辯稱原
    告尚積欠自103年3月3日起至110年9月28日共7年6月25日以
    本金53,000元按月息4％計算之利息，共計165,888元（計算
    式：45,000元×4％×12月×7.68年＝165,888元）云云，惟觀諸
    系爭調解書內容記載「對造人（即原告）願返還向聲請人（
    即被告）所欠借款187,000元，給付方法當場支付現金2萬元
    ，另餘167,000元，約定自民國103年4月起至103年3月止分1
    2期，第1至11期於每月3日付款15,000元，第12期於103年3
    月3日付款2,000元正（上述金額如有一期未付，視為全部到
    期）」等文字，兩造僅就雙方債務總額及分期給付方式為合
    意，並未見債務利息之記載，可見兩造並未約定遲延利息，
    而被告所稱本金53,000元債務，自103年3月3日原告給付2,0
    00元後，已屆清償期，陷於給付遲延，此項遲延之債務，兩
    造既未約定利息，則依民法規定，上開債務之遲延利息，自
    應以法定利率即按週年利率5％計算，始為適法。依此計算，
    被告得請求之本金45,000元自103年3月3日起至110年9月28
    日止按年息5％計算之遲延利息，共計17,045元【計算式：45
    ,000元×5％×（7＋210/365）＝17,045，元以下四捨五入】。
　㈣次按強制執行法第14條第1項規定之債務人異議之訴，須執行
    名義成立後，有消滅或妨礙債權人請求之事由發生，始得提
    起。所謂消滅債權人請求之事由，例如清償、提存、抵銷、
    免除、混同、債權讓與、債務承擔、更改、消滅時效完成、
    解除條件成就、契約解除或撤銷、另訂和解契約，或其他類
    此之情形。所謂妨礙債權人請求之事由，例如債權人同意延
    期清償、債務人行使同時履行抗辯權等（最高法院98年度台
    上字第1899號判決要旨參照）。本件原告主張系爭調解書所
    示債務本金及利息已經清償完畢，然因其有遲延給付之情事
    ，所給付之53,000元並不包含遲延利息，已如前述，是被告
    依約得向原告請求按法定利率計算之遲延利息17,045元，從
    而，原告請求撤銷系爭執行事件就超過17,045元部分之執行
    程序，應屬有據。逾此範圍之請求，則無依據。
五、綜上所述，原告提起本件債務人異議之訴，請求撤銷本院11
    0年度司執字第12982號債務執行強制執行程序就超過17,045
    元部分之強制執行程序，為有理由，應予准許。逾此部分之
    請求則無理由，應予駁回。
六、本件判決事證已臻明確，兩造其餘攻擊防禦方法及所提證據
    ，核與判決結果不生影響，爰不逐一論述，併此敘明。
七、訴訟費用之負擔：民事訴訟法第79條。　
中　　華　　民　　國　　111 　年　　 1　　月　　20　　日
                  臺灣嘉義地方法院嘉義簡易庭
                                  法　官　羅紫庭
以上正本係照原本作成。
如對本判決上訴，須於判決送達後20日內向本庭（嘉義市文化路
308之1號）提出上訴狀（均須按他造當事人之人數附繕本）。如
委任律師提起上訴者，應一併繳納上訴審裁判費。
中　　華　　民　　國　　111 　年　　1　　月　　20　　日
                                  書記官  葉昱琳